臺灣高等法院臺中分院刑事判決　　　　　　　　　　九十二年度上易字第三四九號
　　上　訴　人　臺灣苗栗地方法院檢察署檢察官
　　被　　　告　寅○○
　　被　　　告　戊○○
右上訴人因被告竊盜案件，不服臺灣苗栗地方法院九十一年度易字第四九七號中華民
國九十一年十二月二十七日第一審判決（起訴案號：臺灣苗栗地方法院檢察署九十一
年度偵字第二二七三號），提起上訴，本院判決如左：
    主      文
原判決撤銷。
寅○○、戊○○結夥三人以上竊盜，寅○○累犯，處有期徒刑壹年肆月，戊○○處有
期徒刑壹年。
    事      實
一、寅○○曾於民國八十三年間，因違反稅捐稽徵法，經臺灣臺中地方法院判處有期
    徒刑二年確定，於八十五年八月七日假釋期滿執行完畢，竟不知悔改，緣寅○○
    因欠債需款甚急，乃於八十七年三月底某日，與戊○○閒聊中得知戊○○居處附
    近，位於新竹縣竹東鎮上坪里上坪十七號怡星砂石場已無人看管，有機可趁，即
    與戊○○商議後，謀議竊取怡星砂石場內辰○○所有加藤牌（ＫＡＴＯ）ＨＤ一
    １２５０ＶII型（車體６０７２Ｗ、引擎號碼６Ｄ00－000000號）及（
    車體６０３８Ｗ、引擎號碼６Ｄ00－000000）挖土機二輛（價值約新臺
    幣四百五十萬元，以下簡稱系爭挖土機二輛），謀議既定，戊○○為順利尋求買
    主銷贓，即委由丙○○、己○○二人代為尋找買主，其四人乃基於共同意圖為自
    己不法所有之犯意聯絡，由丙○○、己○○輾轉透過卯○○、辛○○、丁○○、
    乙○○等人（以上六人所犯竊盜案均經原審法院以八十七年度易字第九八七號判
    處無罪確定，至所涉贓物案件另經檢察官偵辦中）之仲介而尋得買主丑○○、子
    ○○二人（所涉故買贓物部分，業經原審法院以八十七年度易字第七八四號判處
    無罪，並經臺灣高等法院於八十八年九月二十二日以八十八年度上易字第五二七
    號上訴駁回確定），先於八十七年四月五日，由丙○○自稱買主出面與丑○○及
    其員工子○○等人前往怡星砂石場內看貨並商談價錢，嗣雙方議定以新臺幣（下
    同）一百零五萬元成交，由曾鴻智及子○○各買一臺。談妥後，先由丑○○當場
    給付訂金二萬元予丙○○，丙○○要求現金交易，並約定四天後將於新竹縣竹東
    鎮○○路與東寧路口見貨付現方式交易。迨同年四月十日凌晨，寅○○、戊○○
    、己○○、丙○○四人夥同不知詳情之數人，共同前往新竹縣竹東鎮上坪里上坪
    十七號怡星砂石場內竊取系爭挖土機二輛，得手後，並於同日凌晨經由卯○○透
    過乙○○受卯○○之託代為找尋板車以載運該竊得之挖土機二輛前往交付予買主
    ，乙○○乃聯絡不知詳情之癸○○前往，並約定費用為每一部車一萬元，經癸○○應允後，即於同日凌晨一時許，由不知情之癸○○之舅舅庚○○搭載巳○○駕
    駛ＲＣ－０５８大貨車、癸○○駕駛ＩＱ－３６０曳引車至上揭怡星砂石場內載
    運該竊得之挖土機各一輛，至竹東鎮榮民總醫院附近之中豐路、東寧路口交錢交
    貨，丑○○、子○○則在該處等候。迨同日凌晨三時三十分許，前揭贓車運至，
    乃由丑○○、子○○先行交付七十萬元價款，餘款三十五萬元擬之後再行給付。
    丑○○將七十萬元給付予辛○○、卯○○後，辛○○除其中十八萬元擬於挖土機
    嗣後運至目的地時再給付外，將其中二萬元交予丑○○付板車費用，並將五十萬
    元交予丙○○、己○○，再由丙○○、己○○將其中之三十八萬元交付予寅○○
    ，並由寅○○交付五萬元予戊○○，丙○○及己○○則各分得六萬元。嗣曾鴻智
    、傅遠與不知情之曾美翠等人駕駛一部Ｖ７－２５１６吉甫車引導在前，庚○○、癸○○各駕駛上揭車輛跟隨在後，欲將竊得之系爭挖土機二輛載往頭份鎮斗
    煥坪保養，迨於同日凌晨四時二十分許，一行人行至苗栗縣頭份鎮○○○路六十
    八巷旁新竹客運站停車場前，即為警查獲。
二、案經臺灣苗栗地方法院檢察署檢察官簽分後偵查起訴。
    理      由
一、訊之被告寅○○、戊○○二人，均矢口否認有右揭竊盜犯行，被告寅○○辯稱：
    伊並未為竊盜犯行，伊有簽買賣契約書，那時伊住在老家，有一位不認識的人到
    伊家，向伊問路及買雞作雞酒，而於喝雞酒的時候，他拿一萬元給伊，並拿該契
    約書給伊簽，伊不知道那一萬元是給伊作何用途，伊當時因意識模糊對內容不太
    清楚云云；被告戊○○辯稱：伊並未為竊盜犯行，伊並無與被告寅○○一起偷怪
    手，伊也沒有收到五萬元，挖土機被偷之前，當時有五、六個人，大約都是三十
    幾歲之人，阿明、寅○○他們一起過來，問伊挖土機是不是伊的，伊說不是，伊
    就跟他說挖土機的老闆因為盜採砂石而被封掉，他有問伊可不可以將挖土機載走
    ，伊說不行，後來阿明等人又來了好幾次，問伊可不可以偷走，伊說如果真的要
    偷的話，就趁伊不在家的時候，伊當作不知道，否則的話伊就要報警，之後挖土
    機被偷伊不知道，伊沒有去，也沒有拿到錢云云。惟查：
    (一)本件系爭挖土機二輛，確於八十七年四月十日凌晨，在新竹縣竹東鎮上坪里上
      坪十七號怡星砂石場被竊一節，據被害人辰○○迭於警詢、本院審理時證述甚
      詳，且有附條件買賣契約書、動產擔保交易登記證明書、臺灣省政府建設廳函
      各二紙、贓物認領保管收據一紙在卷可參，足見系爭挖土機二輛，確係被害人
      辰○○失竊之物無訛。
    (二)被告寅○○於原審法院審理乙○○、丁○○、己○○、辛○○、卯○○、丙○○等人所涉八十七年度第九八七號竊盜案件時，於八十八年一月十八日原審法
      院訊問時證述：八十七年三月底，伊至上坪里釣魚時，徐姚（瑤）堂曾告訴伊
    怡星砂石場已倒閉，伊就告訴他，伊欠人家很多錢，想將砂石場內二台怪手載
      走，．．．怪手出售價金由伊決定的，因當時缺錢用，才決定偷怪手來賣錢，
      伊係與戊○○一同計畫偷怪手，因伊與戊○○閒聊中得知怡星砂石場中怪手已
      無人看管，就決定偷怪手來賣，伊就出去放風聲說伊有怪手要賣，而戊○○就
      出去找買方，八十七年四月十日只有伊去怡星砂石場，戊○○沒有去，其他買
      方的人伊不認識，有二部廂型車，有一部福特轎車及二台板車，共三部車，四
      月十日凌晨二點多，與買方約在怡星砂石場，伊叫他們把怪手搬上板車載走，
      在砂石場內，買方交給伊三十八萬元，與伊連絡之買方為何人伊不知道，伊只
      負責偷怪手，而戊○○負責找買主，買賣契約書是買方寫好交給伊簽名蓋章。
      四月十日凌晨，丙○○有至怡星砂石場等語，且有寅○○出具之系爭挖土機二
      輛之買賣契約書在卷可稽。被告戊○○於上揭案件審理時，於八十八年一月二
      十五日原審法院訊問時證述：在八十七年三月初左右，寅○○就時常至伊家找
      伊並詢問伊怡星砂石場及挖土機之事，伊就告訴他砂石場已關閉，寅○○就在
      三月底四月初左右告訴伊他很缺錢，想偷怡星砂石場之挖土機，但伊對他表示
      要偷就趁伊不在家才偷，否則伊會報警，之後他就帶朋友到怡星砂石場看挖土
      機，但在四月十日寅○○將挖土機偷走又連絡伊到竹東並拿錢給伊等語，且於
      該案件開庭時，呈陳述書一份其上載明被告寅○○何以竊取系爭挖土機二輛之
      緣由，有該書狀一份在卷可參（參同上案卷第三八頁反面至第四一頁），雖被
      告寅○○、戊○○於該案供述時，仍多所迴避自己涉案部分且前後所證互有出
      入，然以一般人若非確有犯罪，豈有願自承涉案之理，苟該竊盜系爭挖土機二
      輛確與被告寅○○、戊○○全然無涉，彼二人豈願於他人所涉竊盜案件作證該
      案與自身有關之理，另參以被告戊○○確曾暫住本件系爭挖土機二輛之失竊處
      所一節，亦據新竹縣警察局竹東分局函覆原審法院稱：「經查本轄上坪里上坪
      十七號無徐姚堂此人，但有戊○○曾在該處暫住過」等情，亦有該函一份附卷
      可按（參同上案卷第三七頁），足見被告戊○○確與本件失竊地點有地緣關係
      ，互核被告寅○○、戊○○上揭供述可知，所供竊取系爭挖土機二輛之緣由大
      致相符，至被告寅○○、戊○○事後於被起訴本件竊盜犯行時，始翻異前詞予
      以否認，被告寅○○先則辯稱當時喝醉酒，不知道什麼事，於是就簽了買賣契
      約書，嗣又改稱，有人向伊問路，在伊家殺雞、喝酒，那個人拿一萬元給伊，
      當時有喝酒於是就簽字了云云，不僅前後說詞不一，且被告寅○○無法說出究
      竟係何人誘引其簽字，且衡諸常情，被告寅○○係年已四十餘歲之成年人，應
      有相當社會經驗，豈有可能不知簽約內容即率予任意親簽自己姓名於買賣契約
      書上之理，故尚難認其事後予以否認，即遽信其辯解為真。另參以證人辛○○
      於原審時證述：伊知道寅○○這個人，買車時他有出現，出現時，他代表賣方
      ，賣方是指戊○○、寅○○，是甲○○跟丙○○跟我們講的．．．其餘的錢都
      交給賣方，就是交給寅○○等語（參原審卷第五一頁）；復於本院訊問時亦證
      述確有被告寅○○有在現場等語（參本院卷一第一○○頁），核與被告寅○○
      於上揭八十七年度第九八七號竊盜案件時所證彼有於八十七年四月十日在怡星
      砂石場等語亦屬一致，益證被告寅○○應有於行竊當時至案發現場無誤。
    (三)再查證人丙○○於其所涉上揭竊盜案件，於八十七年四月十日下午十六時二十
      分許，在警局詢問時，供稱：伊於八十七年四月九日二十三時左右，從家裡開
      車出發到新竹縣竹東鎮上坪里上坪十七號怡星砂石場，到現場時已經一點左右
      ，到了那邊，大門已經打開（砂石場）裏面有七或八位人，伊下去就跟「阿順
      」（指己○○）談說有人二、三點的時候要叫拖車來，「阿順」就去跟一個綽
      號「姚堂」（指戊○○）的人說，說什麼伊不知道，「姚堂」他們就去發動怪
      手（挖土機），當時伊在路旁邊，沒有進入砂石廠，二點半左右，拖車來，「
      姚堂」他們就發動挖土機上拖車，「姚堂」的朋友在前面引路，伊跟在最後面
      ，到竹東鎮榮民醫院前，伊看見「大葉」（指卯○○）拿一把錢要給「阿順」
      ，「阿順」拿到錢後，拿三十八萬元給「姚堂」，「阿順」說八十七年四月十
      日要簽買賣契約書，「姚堂」說沒問題，剩下十二萬，阿順說要拿介紹費六萬
      元給伊等語；嗣於八十七年四月二十八日偵訊時陳稱：有個叫張國俊（順）跟
      我講他有二台怪手要賣，買的人我不認識，事情發生之後，在八十七年四月十
      七、十八日時，合約書上的買主，在四月十七、十八日時，要我證明說怪手是
      我賣給他們的，我沒有賣怪手等語；再於八十七年五月十八日偵訊時陳稱：是
      張國俊（順）帶引（張）皓鈞、癸○○到砂石場的等語（參八十七年度偵字第
      一六四四號偵查卷第六六頁、第七二頁、第九十頁反面）；嗣於原審法院審理
      八十七年度易字第九八七號案件時，供稱：怪手車主不詳，是己○○告訴伊怡
      星砂石場有二台怪手要賣，因伊開修車廠，聽己○○說的，且伊沒說過怪手是
      伊的，因案發後，他們說要伊簽切結書，否則要去警局告發伊，伊因害怕才簽
      的，是朱榮正（勝）叫伊交錢給己○○去買怪手，至於買方為何人伊不知道；
      「（問：八十七年四月五日是否與卯○○等人至竹東鎮榮民醫院附近餐廳談買
      賣怪手的事？）是。」、「（問：案發當日是否是你與丑○○及子○○二人談
      價錢？）是，他們二人和我殺價至一○五萬成交。」、「（問：你是聽己○○
      說有兩台怪手要賣，．．．？）是。」、「（問：你不知賣主為誰，如何與人
      議價？）是朱龍（榮）勝要我代為處理的。」、「（問：四月十日在榮民醫院
      ，辛○○交五十萬給你，你交給誰？）我將五十萬交給己○○。」、「（問：
      己○○最後是否有將錢交給『姚堂』？）是。」、「（問：四月十日凌晨你是
      否至怡星砂石場？）我接到甲○○的電話叫我去怡星砂石場，並交五十萬給賣
      方。」、「（問：八十七年四月五日你在竹東榮民醫院附近的餐廳是否代表賣
      方與買方接洽？是誰決是以一○五萬成交？）是甲○○告訴我出價一百二十萬
      元要我去與丑○○及子○○談買賣，而買方和我殺價，並殺至一○五萬，並付
      我二萬元訂金，之後我再回去向甲○○報告。」、「四月五日與買方談價金時
      ，戊○○亦在場。」、「（問：四月十日凌晨你與誰一同至怡星砂石場？開何
      車去？）我一個人開白色克萊斯勒車子去。」、「（問：還有誰在場？在場有
      幾部車？）賣方的人，三、四部車。」、「（問：己○○是否在場？）有，他
      比我早到。」、「八十七年三月初，己○○帶我至怡星砂石場時認識（戊○○
      ）的。」、「（問：為何至怡星砂石場找戊○○？）己○○告訴我們怡星砂石
      場有怪手要賣，我就和甲○○一起去。」、「（問：之後是否又有再與戊○○
      見面？）己○○帶我去過後三、四天，我又帶二名客戶至怡星砂石場看怪手，
      又再次見面。」、「（問：在三月十日與誰一同去怡星砂石場？）在三月十日
      ，己○○又找我一同去找戊○○談怪手事。」、「（問：八十七年四月五日在
      竹東醫院交付訂金時，戊○○是否在場？）八十七年四月五日晚上七、八點，
      在竹東榮民醫院附近路邊，甲○○叫我交訂金給己○○時，戊○○亦在場。」
      、「（問：在場還有誰？）買主二個男子、我、甲○○、己○○、卯○○、辛○○、戊○○及其他不認識的人約共有十幾人。」、「四月九日晚上八、九點
      ，甲○○打電話給我，表示卯○○與辛○○與買主不熟，要我交訂金給己○○
      ，再由己○○交給買主，所以四月十日我才會去怡星砂石場。」、「（問：四
      月十日在怡星砂石場，戊○○是否在場？）在板車未到時，都有看到他，之後
      因場面比較亂，就沒注意到。」「（問：在竹東榮民醫院付款時，戊○○是否
      在場？）他在場。」、「（問：四月五日在竹東榮民醫院，戊○○是否在場？
      ）是，他在場。」、「（問：為何當時你代表賣方收訂金？及決定價金？）是
      當時買賣雙方都不熟，甲○○叫我去接洽。」、「八十七年四月九日晚上九時
      許，我即到怡星砂石場等候，在場有己○○、『姚堂』」、「是朱榮順（勝）
      打電話給我，要我到砂石場，轉交錢給己○○，再由張轉交給『姚堂』」、「
      （問：買方支付一○五萬元與賣方要價四十萬元中之六十五萬元差價由何人拿
      走？）是朱榮順（勝）、卯○○、辛○○原本欲賺之差價，但後因買主未付，
      所以他們也沒拿到。」等語（參原審法院八十七年度易字第九八七號竊盜案卷
      第十五頁反面、第十六頁、第二一頁、第二二頁、第二三頁、第二四頁、第二
      八頁反面、第四五頁、第四六頁、第五三頁反面、第五四頁、第七七頁）；另
      參以證人己○○於原審法院審理其所涉上揭竊盜案件時，供稱：「（問：案發
      當日你是否去怡星砂石場？還有誰去？）有去，丙○○也有去。」、「（問：
      四月十日你們是否以板車將怪手運走？是否丙○○有交五十萬給你？）是，我
      沒有收到五十萬元。」、「（問：怪手是誰賣的？為何知有怪手要賣？）砂石
      場內的人，朋友告訴我的（彭榮坤）。」、「（問：砂石場人員何姓名？住址
      為何？）徐姚（瑤）堂、不知道，」、「（問：你從中介紹買賣可得多少佣金
      ？）說給我一個紅包，多少錢不清楚。」、「（問：你告訴丙○○砂石場有怪
      手要賣後，是否與賣方聯絡？或議價？）都是丙○○與賣方去聯絡議價的與我
      無關，且我一直勸丙○○不要去買怪手。」、「當日因『姚堂』車在我們車子
      的右方，我只負責將錢交給對方，且是丙○○叫我交給對方」、「（問：四月
      十日凌晨你是否至怡星砂石場？）我坐在丙○○車上與其一同等待賣方，在砂
      石場外。」、「（問：你們到砂石場時，板車是否到場？）還沒到。」、「（
      問：賣方為何？）『姚堂』及其他四、五個人。」、「（問：還有誰在怡星砂
      石場現場？）丙○○、戊○○。」、「（問：在竹東榮民醫院欲交付現金給買
      方時，誰與你一同去？）丙○○與我一同去。」、「戊○○是丙○○介紹給我
      認識的。」、「（問：你第一次至怡星砂石場看怪手時，是否有見到戊○○？
      ）有，他在砂石場內並表示有怪手要賣。」、「（問：之後你介紹丙○○認識
      戊○○？）是。」、「（問：八十七年四月十日在怡星砂石場是否有看到戊○○？）否。」、「（問：在竹東榮民醫院付款時，戊○○是否在場？）付款時
      ，在榮民醫院有看到他。」、「（問：他是否為接款之人？）接款的人是另一
      個人，但他亦在旁。」、「（問：共與戊○○見過幾次面？）二次，第一次在
      買怪手前半個月（約三月中旬）第一次見到戊○○，他告訴我他是砂石場股東
      ，欲買怪手要回去向其他股東商討，第二次即四月十日在怡星砂石場。」、「
      （問：四月五日在竹東醫院，戊○○是否在場？）不清楚。」、「（問：四月
      十日在怡星砂石場戊○○是否在場？）在場。」、「（問：戊○○告訴你怪手
      是誰的？多少錢要賣？）他本來說他是砂石場股東，後來又說不是，至於多少
      錢伊不知道，因為是丙○○他們要買的，但案發後約八十八年一月十八日開庭
      前，戊○○告訴我怪手出價要四十萬，是丙○○與甲○○和戊○○朋友決定的
      。」、「八十七年四月九日下午六、七時，丙○○打電話給我，要我四月十日
      凌晨至怡星砂石場陪他去買賣怪手。」、「（問：砂石場當時有誰在場？）丙○○、『姚堂』及『姚堂』的朋友。」（參原審法院八十七年度易字第九八七
      號竊盜案卷第二一頁反面、第二二頁、第二四頁、第二八頁反面、第二九頁、
      第四六頁、第五二頁反面、第五三頁、第五五頁、第七八頁），雖上揭被告寅
      ○○、戊○○及證人丙○○、己○○因本件事涉彼自身之利害關係，所為供詞
      或證言反覆不一，然綜合上情暨證人丙○○、被告寅○○均曾書立系爭挖土機
      二輛之切結書或買賣契約書，承認彼等係賣主；復由證人丙○○以賣主代表與
      買主前往看系爭挖土機二輛及與買主商議決定該挖土機之價格；且被告寅○○
      、戊○○、證人丙○○、己○○等人，於八十七年四月十日行竊系爭挖土機二
      輛當日，均有前往行竊地點怡星砂石場指揮搬動挖土機；買主於案發前所交付
      之訂金係交由證人丙○○、己○○轉交予被告戊○○；買主於案發當日所交付
      之買賣價金亦係交予證人丙○○、己○○再轉交予被告戊○○、寅○○，除被
      告寅○○拿取大部分款項（三十三萬元）外，另被告戊○○（五萬元）丙○○
      、己○○（共十二萬元）等人均有分得錢款等情觀之，可見本件應係先由被告
      寅○○、戊○○謀議竊取系爭挖土機二輛，再由被告戊○○於行竊前，先行尋
      找銷贓管道，故被告戊○○乃再尋證人丙○○、己○○二人代為銷贓，再透過
      卯○○、辛○○、丁○○等人之仲介，尋得買主丑○○、子○○後，經謀議妥
      當後，再由被告寅○○、戊○○、證人丙○○、己○○等人，前往行竊本件系
      爭挖土機二輛甚明，則由彼等事先謀議、並尋找順利銷贓之分工暨於行竊時前
      往現場參與行竊之行為可知，彼四人就本件竊盜犯行，應有犯意聯絡及行為分
      擔至明。至證人己○○、丙○○嗣於原審、本院審理時所為異於前詞之證言，
      核與彼二人之前供述出入甚大，且歷次供述均不相符，復參以本件原審、本院
      審理時，距離案發時間已甚為久遠，況本件案情亦與彼二人息息相關，故彼二
      人嗣於原審、本院審理時之證言，應係卸責之詞，不足採信，自應以彼二人於
      前所涉原審法院八十七年度易字第九八七號一案中所為之供述較堪採信。
    (四)此外，參以本件相關證人曾鴻智於八十七年四月十日偵查初訊時陳稱：「（問
      ：今天凌晨你要向何人買怪手？）我要向「大葉」、「小鍾」及「長腳」買，
      「長腳」（指丙○○）說怪手是他的。」、「是阿弟（指丁○○）介紹我與「
      小鍾」、「大葉」認識的。」、「今年四月初，我向『阿弟』說要買一部中古
      的怪手。」、「『大葉』、『小鍾』叫我把錢準備好，他們說九日晚上七、八
      時許，就會把怪手交給我。」、「（問：你與『大葉』、『小鍾』有無訂約？
      ）沒有，要付尾款才訂約。」、「（問：你們到竹東榮民醫院有多少人？）有
      『大葉』、『小鍾』、『阿弟』（指丁○○）及一位介紹板車的人，有一部龐
      帝克的車及廂型車，『大葉』說在竹東榮民總院交車。」、「（問：後來為何
      開到頭份斗煥坪？）想拉到尖山之保養廠保養。」、「（問：已付錢？）已付
      『大葉」及『小鍾」七十萬元，二部共一○五萬元。」等語，嗣於八十七年四
      月二十一日於偵查中證述：我向丙○○買怪手，丙○○叫  「阿弟」帶我們去
      看怪手，買怪手，我錢是交予辛○○，辛○○將錢交予丙○○。陳某說有將錢
      交予丙○○」、「證明書我叫我老婆寫了內容後，帶至斗煥坪派出所，由張志
      成警員作證寫的」、「原約好交尾款才寫的，因事情爆發，該等怪手是贓車，
      所以才請丙○○出面寫切結書。」、「『阿弟』帶我去看怪手，『阿弟』是介
      紹人」、再於八十七年六月十日於偵查中證稱：「當時丙○○是跟著怪手出來
      的。丙○○有無帶怪手出來我不知道」等語（參八十七年度偵字第一六四四號
      偵查卷第四六、四七頁、第五六頁反面、第五七頁、第七二、七三頁、第一○
      九頁）；證人子○○於八十七年四月十日偵查初訊時證稱：「（問：今天凌晨
      何人約你交車？）丑○○，七十萬元是我的，已交給對方。」、「（問：有無
      訂約？）準備交尾款三十五萬元再訂約。」、「（問：你到竹東醫院有多少人
      在那邊？）起初有『阿弟』之人在場，其他之人我不認識。」、「（問：賣挖
      土機之人你是否認識？）都不認識。」；嗣於八十七年四月二十八日偵訊時證
      稱：「四月五日那天，丑○○約我去看車，是一位『阿弟』者帶我們去看，看
      完後他就約車主出來談價錢，車主丙○○就來了，即庭上之丙○○，丙○○說
      ：『二輛怪手便宜賣給你們』。他開價一百二十萬，二台車我殺價到一百零五
      萬向他買。」、「切結書是被抓到之後至斗煥坪派出所找一位張警員時寫的。
      」等語（參八十七年度偵字第一六四四號偵查卷第四七頁反面、第四八頁、第
      七二頁），且有證人丙○○出具之系爭挖土機二輛之購買挖土機證明書（切結
      書）一紙附卷可參（參同上偵查卷第七六、七七頁），而證人張志成即頭份分
      局斗坪派出所警員亦於偵查中證述丙○○確有出具上揭證明書一事（參同上偵
      查卷第八二頁反面），足見證人丑○○、子○○上揭證述為真，益證丙○○確
      係自稱買主與丑○○、子○○進行交易之人。另證人庚○○於八十七年四月十
      日偵查初訊時證述：癸○○說他朋友吳家鄉（即乙○○）有挖土機要載，昨晚
      十二點打我行動電話給我說有二部挖土機要從竹東上坪載到芎林．．．從竹東
      要往北埔路口時，吳家鄉說費用要多少，我說八千元，他說給我每部一萬元，
      後來就沒看到他，他說白色吉普車會帶我去，後來就未看到吳家鄉，癸○○本
      身開挖土機，偶而幫我開板車，是凌晨一點多到舊的砂石場載，我到時挖土機
      就已發動，我到時看到一部廂型車，一部自小客車及吉普車，車上之人看不清
      楚，載時是癸○○與吳家鄉連絡的，挖土機上都有人在，我不知道是否吉普車
      上的人，我去砂石廠時，有看到三、四人等語，嗣於八十七年四月二十一日偵
      查中證述：是吳家鄉帶我們到砂石場的，我是與癸○○將怪手弄上車，載至竹
      東下公館與丑○○他們開的白色吉普車會合等語（參八十七年度偵字第一六四
      四號偵查卷第四一、四二頁、第五七頁）；證人癸○○於偵查中稱：今天（指
      八十七年四月十日）凌晨十二點多，我在朋友家看電視，接到我弟弟同學吳家
      鄉之電話，他連絡我去載挖土機，他說是他老闆的，他約我凌晨一點到二點在
      竹東榮民醫院等，我到達時有一群人在那邊，吳家鄉也在內，我問他有無問題
      ，他說絕不是贓車，我們就跟著自小客車行駛開到宜興（怡星）砂石廠，有二
      部怪手，我們到時已有發動，叫我把怪手開上板車，沒有電門，是用夾子夾，
      然後就把怪手開上車，到竹東後，又說要載到斗煥坪，我問吳家鄉他說價錢沒
      問題，然後一直開下來，到斗坪派出所後面有一部沒見過之廂型車超車之後，
      再開沒多久，該廂型車就帶警察把我們攔下來，當時沿路只有白色吉普車跟著
      等語（參八十七年度偵字第一六四四號偵查卷第四三、四四頁）；證人乙○○
      於八十七年四月十日警詢時陳稱：本人於今（十日）凌晨零時三十分時，接獲
      朋友綽號『大葉』（即卯○○）之ＣＡＬＬ機，．．．電話中『大葉』叫我幫
      他叫兩台板車，要載運怪手，因夜已深，恐發生事情，於是我問「大葉」會不
      會有事情，他跟我保證說不會有事，之後，我才答應幫他叫板車，並以電話聯
      絡癸○○調二台板車，依「大葉」在電話中之約定，請板車駕駛於今（十日）
      凌晨一至二時，要到竹東鎮榮民醫院前，「大葉」及其朋友「長腳」等人會在
      那地點等候，並帶板車司機去載怪手等語（參八十七年度偵字第一六四四號偵
      查卷第六十頁反面、第六一頁）；證人辛○○於八十七年四月十日警詢時陳稱
      ：因我朋友丑○○剛好工地工作量增加，需要購買更大型之怪手，所以我就介
      紹長腳（丙○○）認識，並且長腳的朋友有怪手要出售，就介紹長腳與丑○○
      認識，並且我與長腳有到工地看過怪手型號，之後才告知買主丑○○及他的朋
      友子○○，之後，丑○○與丙○○以一百零五萬成交，並於八十七年四月十日
      凌晨三時三十分，在榮民醫院對面空地交易，由買方丑○○、子○○拿現款七
      十萬元交付給我本人，．．．板車是乙○○叫的，由長腳丙○○的朋友帶板車
      司機二人前往載運怪手，．．．伊介紹事後可得紅包五萬至十萬元，怪手從砂
      石場載運出來，有無共同參與人，現交易金錢在誰身上我不知道，可以得到仲
      介費，是經過丙○○介紹，看到怪手才交易的，是由丙○○的二個朋友帶板車
      司機進入砂石場把怪手載運出來，有我本人及丙○○以及另二位丙○○的朋友
      ，還有一位綽號叫「大葉」的男子在現場及買主丑○○、子○○同在現場等語
      ；於八十七年五月十八日偵查中陳稱：．．．七十萬元在八十七年四月十日凌
      晨在榮民醫院（竹東），丑○○交給我，我再交給丙○○，當時卯○○有在場
      ，另外有個年籍不詳之人與丙○○在一起，．．．我拿現金五十萬元給丙○○
      ，拿二萬元給丑○○付板車的錢，剩下之十八萬是等怪手運到目的地時，再付
      清尾款，但因為車子一直未到達目的地，故該十八萬被我扣著。．．．是朱龍
      （榮）勝、丙○○二人帶我去看怪手．．．是丙○○方面的人引導庚○○、癸○○到砂石場」等語（參八十七年度偵字第一六四四號偵查卷第六十三、六四
      、八九頁、九十頁）；證人卯○○（綽號大葉）於八十七年五月十八日檢察官
      偵訊時證稱：因史（朱）龍（榮）勝介紹在竹東有怪手要賣，．．．朱勝龍、
      丙○○二人在四月十日前二個禮拜有帶我們去看怪手，四月十日凌晨伊有到竹
      東醫院買賣怪手，因車主有到場，我要付價金給丙○○等語（參同上偵查卷第
      九四頁），另參以證人甲○○於上揭竊盜案件審理中證述：「在八十七年二月
      底，是丙○○告訴我他朋友有怪手要賣，隔日己○○帶我和丙○○去看怪手，
      之後我介紹卯○○去買怪手並介紹其與己○○認識，四月五、六日，卯○○告
      訴我，他已交貳萬元訂金給己○○，之後己○○就交貳萬元給我要我交給丙○○」、「我介紹買賣雙方認識後，我就不再參與他們間買賣之事」、「四月五
      日我喝醉酒在車上睡覺，我並沒有至竹東醫院與他們談價錢」等語（參同上案
      卷第二七頁反面、第二八頁、第二九頁反面、第五四頁反面）；證人卯○○於
      上揭竊盜案件審理中供稱：「（問：你買怪手之錢交給何人？與誰接洽？）丙○○與甲○○皆有在場收取定金，我的定金是交給丙○○。」、「在八十七年
      四月十日凌晨二點多，在榮民醫院附近，寅○○代表賣方與我們簽訂合約，因
      當時丑○○與子○○還沒來，就先拿給我看，後來又交給我這份合約書。」（
      參同上案卷第二九頁反面、第四六頁反面），則綜以上證人之證言，復參以上
      揭證人丙○○、己○○、被告寅○○、戊○○等人之供述交互以觀，本件確應
      係由被告寅○○與被告戊○○謀議竊取系爭挖土機二輛後，再由被告戊○○與
      丙○○、己○○等人共同竊取得逞。至其餘乙○○、甲○○、丁○○、辛○○
      、卯○○等人，或有介紹買主子○○、丑○○前來購買系爭挖土機二輛，然並
      無何積極證據證明彼等有與賣主基於共同竊取系爭挖土機二輛之犯意聯絡，亦
      無何積極證據可資證明彼等確有基於竊取系爭挖土機二輛之犯意前往行竊地點
      參與本件竊盜犯行，故上揭人等或有可能因知悉系爭挖土機二輛係屬贓物而涉
      及牙保贓物犯行，惟尚難認有何與被告二人共同為本件竊盜之犯意聯絡或行為
      分擔。至證人乙○○、丑○○、子○○、甲○○、癸○○等人分別於原審法院
      或本院訊問時均一致證述不認識被告二人等語，然以本件既由被告戊○○透過
      丙○○、己○○等人事先代為尋找買主，再由丙○○、己○○輾轉透過卯○○
      、辛○○、丁○○、乙○○等人尋得買主丑○○、子○○二人，至癸○○僅係
      受乙○○所託代為載運系爭挖土機二輛之人，彼等因而均未與被告二人直接接
      洽而不認識被告二人，或對於被告二人無印象，以案發當時時值半夜，夜色昏
      暗無法看清亦屬事理之常，故彼等之證言乃不足為被告二人有利之認定；另證
      人曾德生於原審時已明確證述並不知道挖土機之事，核與被告戊○○於原審法
      院八十七年度易字第九八七號八十八年三月一日訊問時，一度改稱偷怪手之人
      應為曾德生而非寅○○等語亦顯然不符，此部分證言亦不足為被告二人有利之
      認定，均予敘明。
    (五)從而，綜上所述，被告二人所辯並未竊取系爭挖土機云云，應係事後卸責之詞
      ，不足採信，其二人事證明確，犯行洵堪認定，應予依法論科。至丙○○、己○○二人所涉上揭竊盜部分，雖經判決無罪確定在案，惟本院認丙○○、己○○乃代被告戊○○洽尋贓物買主之人，且彼二人亦有前往本件行竊地點怡星砂
      石場參與行竊，並於行竊前即代表賣方與買主接洽本件買賣系爭挖土機二輛行
      為，事後亦有與賣方一起分贓所得款項，足見彼等與被告二人就本件竊盜犯行
      確有共犯關係至明。至上開判決事實之認定與本院認定不符處，為本院所不採
      ，附此敘明。
二、核被告寅○○、戊○○二人所為，均係犯刑法第三百二十一條第一項第四款之結
    夥三人以上竊盜罪。被告二人與己○○、丙○○二人互有犯意聯絡、行為分擔，
    應均係共同正犯。查被告寅○○曾於八十三年間，因違反稅捐稽徵法，經臺灣臺
    中地方法院判處有期徒刑二年確定，於八十五年八月七日假釋期滿執行完畢，有
    臺灣高等法院被告全國前案紀錄表一紙在卷可按，其於有期徒刑執行完畢後，五
    年以內再犯本件有期徒刑以上之罪，是為累犯，應依法加重其刑。原審未為詳查
    ，細心勾稽，捨檢察官起訴之重要證據而不論，斤斤於枝微末節，遽為被告二人
    無罪之諭知，自非允當。檢察官上訴意旨執此指摘原判決不當，為有理由，自應
    將原判決撤銷改判。爰分別審酌被告二人之素行、智識程度、犯罪之動機、目的
    、手段、所生危害及犯罪後否認犯行，難認有悔改之意等一切情狀，分別量處如
    主文第二項所示之刑，以資懲儆。
據上論斷，應依刑事訴訟法第三百六十九條第一項前段、第三百六十四條、第二百九
十九條第一項前段，刑法第二十八條、第三百二十一條第一項第四款、第四十七條，
判決如主文。
本案經檢察官壬○○到庭執行職務。
中      華      民      國      九十三   年       六      月   二十一   日
                                    臺灣高等法院臺中分院刑事第六庭
                                          審判長法  官  李  文  雄
                                                法  官  邱  顯  祥
                                                法  官  陳  秀  
右正本證明與原本無異。
不得上訴。
                                                書記官  巫  彥  佳
中      華      民      國      九十三   年       六      月    二十三  日
附錄本案論罪科刑法條：
刑法第三百二十一條第一項第四款：
犯竊盜罪而有左列情形之一者，處有期徒刑六月以上五年以下有期徒刑：
四、結夥三人以上而犯之者。
                                                                        Ｉ
